臺灣臺北地方法院刑事判決
111年度審訴字第1176號
公  訴  人  臺灣臺北地方檢察署檢察官
被      告  李顧豪




選任辯護人  黃聖堯律師
上列被告因違反洗錢防制法等案件，經檢察官提起公訴（111年
度偵字第10720號），及移送併辦（臺灣臺北地方檢察署檢察官1
11年度偵字第15380號），本院判決如下：
    主  文
李顧豪幫助犯洗錢防制法第十四條第一項之洗錢罪，處有期徒刑
肆月，併科罰金新臺幣參萬元，罰金如易服勞役，以新臺幣壹仟
元折算壹日。緩刑參年，緩刑期間付保護管束，並應於本件判決
確定之日起貳年內，完成法治教育課程拾場次。
    事  實
一、李顧豪知曉詐欺取財、洗錢行為係不法行為，然因為精神科
    診斷為中度智能障礙，心理衡鑑結果整體智能為輕度智能障
    礙程度之心智缺陷，致行為時辨識其行為違法能力及依其辨
    識而行為之能力較常人顯著降低，但其仍得以預見將個人申
    辦之金融帳戶帳號資料、提款卡、密碼等資料提供予不明之
    人使用，可能遭詐欺集團利用作為詐欺取財犯罪之人頭帳戶
    ，不明之人持人頭帳戶提款卡進行被詐騙之人匯入款項之提
    領、轉帳等，將遮斷資金流動軌跡，並足以掩飾、隱匿犯罪
    所得之目的，竟為取得高額款項而心存僥倖，基於縱使提供
    個人申辦帳戶帳號、提款卡作為詐欺犯罪之人頭帳戶，供為
    收受及提領特定犯罪所得，並使他人提領後即產生遮斷資金
    流動軌跡以逃避國家追訴、處罰之效果，容任該結果發生，
    而不違背其本意之幫助詐欺取財及幫助洗錢之不確定故意，
    於民國111年1月15日前某日，連結網際網路瀏覽社群軟體臉
    書社團，加入通訊軟體LINE暱稱「王暐婷」為好友，為取得
    「王暐婷」所稱如交付帳戶資料即每月可領新臺幣（下同）
    1500元，6個月可領3萬元之不法報酬，而依「王暐婷」之指
    示，將其申辦中華郵政股份有限公司（下稱郵局）帳號000-
    00000000000000號帳戶存摺、提款卡攜至臺北市老松國小、
    昆明街附近統一超商操作IBON事務機檯，以店到店方式寄交
    予真實姓名、年籍均不詳之人收受，並以通訊軟體LINE傳送
    提款卡密碼予「王暐婷」後，即由詐欺集團（無證據可認李
    顧豪知悉或可得而知該詐欺集團成員達3人以上或其中含有
    少年成員）取得掌控李顧豪交付上開帳戶、存簿、提款卡（
    含密碼）後，並由該集團共同意圖為自己不法之所有，基於
    詐欺取財及洗錢之犯意聯絡，由該集團中負責機房組成員以
    如附表編號1至2「詐欺手法」欄所載時間及詐欺方法，對附
    表編號1、2所示之甲○○、丙○○2人施用詐術，致甲○○、丙○○2
    人均陷於錯誤，依詐欺集團指示於附表編號1至2「匯款時間
    、金額」欄所示時間，將個人申辦帳戶內即如附表編號1、2
    所示金額款項項均匯入李顧豪申辦寄交上開帳戶內，旋由詐
    欺集團擔任車手成員持李顧豪交付提款卡（含密碼）於附表
    編號1、2「詐欺集團車手提領洗錢情形」欄所示時間，操作
    自動櫃員機將詐欺所得贓款均提領出，以此方式掩飾、隱匿
    特定犯罪所得之去向及所在，並製造金流斷點，使司法機關
    難以溯源追查，李顧豪以此手法，幫助暱稱「王暐婷」及所
    屬詐欺集團詐欺取財及洗錢。嗣經甲○○、丙○○發現有異而報
    警，為警循線查悉上情。
二、案經甲○○、丙○○分別訴請高雄市政府警察局鳳山分局、臺中
    市政府警察局太平分局報請臺灣臺北地方檢察署檢察官偵查
    起訴，及併案審理。
    理  由
壹、證據能力：
    本判決認定事實所引用之供述證據，檢察官、被告李顧豪（
    下稱被告）及辯護人對證據能力部分均表示無意見（本院卷
    第119至123頁），即均未爭執證據能力，本院審酌該等證據
    資料製作時之情況，並無違法不當及證明力明顯過低之瑕疵
    ，認作為證據應屬適當；非供述證據部分，核無違反法定程
    序取得之情形，且與本案犯罪事實具有關聯性，均認有證據
    能力。
貳、實體部分：
一、認定犯罪事實所憑之證據及理由：
（一）訊據被告固坦承其申辦郵局帳號000-00000000000000號帳
      戶，並於111年1月15日前某日將該帳戶存簿、提款卡（含
      密碼）等資料，依「王暐婷」指示，分別寄交予真實姓名
      、年籍均不詳之人，及傳送密碼予「王暐婷」收受等情不
      諱，惟矢口否認幫助詐欺、幫助洗錢犯行，辯稱：我在臉
      書上看到有貼文，只要提供帳戶本子、提款卡、密碼，不
      用工作，配合6個月，就會給我8萬元，我才把我申辦的郵
      局帳戶本子、提款卡等，依暱稱「王暐婷」之指示寄出去
      ，後來我沒有拿到報酬，我也是被騙，不知對方會拿去詐
      騙云云；辯護意旨略以：被告先天經檢查有中度智能障礙
      ，且其僅有國中畢業之教育程度，並不知道其如此行為會
      構成犯罪，且本件發生後，至亞東醫院進行心智鑑定，鑑
      定結果顯示被告目前智商僅為43，遠低於一般正常人之標
      準，可認被告為本件行為時，因智能障礙、思考較為侷限
      予簡單而使其辨識行為違法能力有明顯缺損，是被告認識
      該帳戶可能作為收受及提領特定犯罪所得使用，客觀上幫
      助他人詐欺犯行之構成要件事實，於主觀上未能有所「認
      知」，且主觀上無實現法定構成要件之「意欲」，實有阻
      卻犯罪之故意甚明等語。
（二）經查：
　 1、被告於上述時間、地點，依姓名、年籍均不詳暱稱「王暐
      婷」指示，將其所申辦郵局帳號000-00000000000000號帳
      戶存摺、提款卡均寄交予真實姓名、年籍均不詳之人，並
      將提款卡密碼以LINE傳送給暱稱「王暐婷」之人乙節，業
      據被告陳述在卷（第10720號偵查卷第11至13、104頁，第
      15380號偵查卷第11至12頁，本院卷第38頁），復有中華
      郵政股份有限公司111年3月9日儲字第111066946號函附被
      告申辦帳戶基本資料、申辦所留照片及客戶歷史交易清單
      、被告提出暱稱「王暐婷」通訊軟體LINE首頁頁面翻拍照
      片在卷可按（第10720號偵查卷第27至35頁）。而附表編
      號1至2所示告訴人甲○○、丙○○2人遭詐欺集團於附表編號1
      至2「詐欺集團詐欺行為」欄所示日期、詐騙，並均陷於
      錯誤，而依詐欺集團指示，於附表編號1至2「被害人匯款
      時間、金額」欄所示時間，依詐欺集團指示，將該欄所示
      金額匯入被告申辦寄交郵局帳戶內，並由詐欺集團中擔任
      車手成員於如附表編號1至2「詐欺集團提領洗錢情形」欄
      所示時間，持被告寄交提款卡、密碼，利用自動櫃員機跨
      行提領等節，有附表編號1至2「證據及出處」欄所示之證
      據資料在卷可按。據上，可認被告將其個人申辦郵局帳戶
      存簿、提款卡及密碼等資料均交予不明之人後由詐欺集團
      取得、掌控使用，作為詐欺如附表編號1、2所示告訴人款
      項，藉以掩飾、隱匿詐欺犯罪所得之去向及所在，並取得
      詐欺贓款之事實，堪以認定。
　 2、被告將其所申辦郵局帳戶之存簿、提款卡及密碼等提供予
      不明之人，主觀上具有幫助詐欺取財、幫助洗錢之之不確
      定故意：
　 （1）按「行為人對於構成犯罪之事實，明知並有意使其發生
        者，為故意」、「行為人對於犯罪之事實，預見其發生
        ，而其發生並不違背其本意者，以故意論」，刑法第13
        條第1項、第2項分別定有明文。不論其為「明知」或「
        預見」，行為人皆在主觀上有所認識，只是基於此項認
        識進而係「使其發生」或「容任其發生」之強弱程度有
        別，前者為確定故意(直接故意)，後者為不確定故意(
        間接故意)，均屬故意實行犯罪行為之範疇。一般犯罪
        行為，除有特別規定者外，原則上無論基於直接故意或
        間接故意，均足以成立犯罪(最高法院109年度台上字第
        5552號判決意旨參照)。又不確定故意，係指行為人主
        觀上對於客觀事實之「可能發生」有所認識，而仍容任
        其發生，即屬之(最高法院111年度台上字第175號判決
        意旨參照)。再行為人究竟有無預見而容任其結果發生
        之不確定故意，係潛藏個人意識之內在心理狀態，通常
        較難取得外部直接證據證明其內心之意思活動，是以法
        院在欠缺直接證據之情況下，尚非不得從行為人之外在
        表徵及其行為時客觀情況，綜合各種間接或情況證據，
        本諸社會常情及人性觀點，依據經驗法則及論理法則予
        以審酌論斷(最高法院110年度台上字第5406、176、458
        號判決參照)。詳言之，行為人主觀上有無幫助犯意之
        內在狀態，除行為人一己之供述外，法院非不能審酌行
        為人接觸有關資訊情形、社會經驗、生活背景等個人客
        觀情狀相關事證，綜合判斷行為人該主觀認識情形，為
        其事實認定(最高法院109年度台上字第2621號判決參照
        )。蓋得以直接經驗內心事實者，就只有當事人本人，
        除本人供述外，應無直接證據足以證明內心事實之存在
        ，因此，被告未自白犯意時固毋待贅言，縱被告有自白
        時，為擔保印證其白白，亦有依憑間接事實(情況證據)
        加以推認之必要性。由於一般人於通常行為之際，多能
        意識自己之行為，因此得基於該經驗上明顯之事實，推
        量他人之意識性，從而，在判斷行為人之主觀要素時，
        不外就是基於被告之客觀行為等諸般情事，進行推斷行
        為人主觀要素存否之作業。另刑法第30條之幫助犯，係
        以行為人主觀上有幫助故意，客觀上有幫助行為，即對
        於犯罪與正犯有共同認識，而以幫助意思，對於正犯資
        以助力，但未參與實行犯罪之行為者而言。幫助犯之故
        意，除需有認識其行為足以幫助他人實現故意不法構成
        要件之「幫助故意」外，尚需具備幫助他人實現該特定
        不法構成要件之「幫助既遂故意」，惟行為人只要概略
        認識該特定犯罪之不法內涵即可，無庸過於瞭解正犯行
        為之細節或具體內容（最高法院110年度台上字第5419
        、5770號判決參照）。
 　（2）金融機構帳戶係本於個人社會信用從事資金流通，具有
        強烈屬人性格，此項理財工具，一般民眾皆得申請使用
        ，並無特殊限制，若有藉端向他人蒐集帳戶者，依通常
        社會經驗，當就其是否為合法用途存疑，尤以多年來利
        用人頭帳戶作為詐欺取財之犯罪工具，迭有所聞，此經
        政府機關、傳播媒體廣為宣導周知。查被告於本件犯行
        時年約27歲，其經鑑定為第一類（神經系統構造及精神
        、心智功能，即智能障礙之人（代碼「06.2」），有被
        告提出有效期限為114年9月14日之中華民國身心障礙證
        明及亞東紀念醫院111年6月16日出具診斷證明書附卷可
        佐（第10720號偵查卷第17頁，本院卷第49頁），被告
        雖經鑑定為中度智能障礙之人，但其仍具自行申辦本件
        帳戶、提款卡、瀏覽網路，利用LINE互加好友功能，並
        與對方對話、依指示說明，將個人申辦帳戶存簿、提款
        卡資料利用便利商店設立店到店寄送方式寄交出等節，
        業據被告陳述在卷（第10720號偵查卷第10至13、104頁
        ），復有被告申辦本件郵局帳戶資料在卷可按，如前所
        載。並參佐被告進行精神鑑定過程中陳述生活均自理、
        自行搭乘大眾運輸工具上下班、申辦銀行帳戶、存提款
        、金錢由個人自行管理，並會利用行動電話下載通訊軟
        體使用，本件行為時寄交個人存簿、提款卡等節，可徵
        被告對於臉書貼文所載不用工作，僅提供個人申辦帳戶
        、提款卡、密碼資料即可取得報酬存有質疑，甚至先將
        暱稱「王暐婷」頭像頁面截圖等情，有醫療財團法人徐
        元智先生醫藥基金會亞東紀念醫院111年9月1日亞精神
        字第1110901012號函附精神鑑定報告在卷可佐（本院卷
        第69、71頁），足見被告之精神科診斷為中度智能障礙
        ，經鑑定時心理衡鑑顯示其智能落於輕度智能障礙程度
        ，於本件行為時，其具有一定社會經驗，在本件偵、審
        程序中就相關詢問均能具體回答，其事理認知、辨識判
        斷及控制決定能力並無明顯失常之情，佐以被告於警詢
        中稱：我與暱稱「王暐婷」聯繫，經詢問後並未說明帳
        戶、提款卡用途，僅保證不會拿去做壞事等語（第1072
        0號偵查卷第12、104至105頁），可徵被告有使用帳戶
        、提款卡及需透過工作始能取得報酬之工作經驗，顯應
        了解所申辦帳戶係為供個人處理財物、投資、理財等使
        用，即作為薪資轉帳、設定轉帳支付信用卡款、電信費
        等款項，存入、提領、轉帳等，且提款卡係以所設密碼
        為唯一識別方式，同時持有提款卡、密碼者，將得任意
        利用該帳戶從事各種存入、提領、轉帳等金融活動，其
        中尤以存匯轉帳、提領款項最為普遍，其可得預見任意
        將個人申辦帳戶、提款卡、密碼交予不明之人，該帳戶
        恐遭違法使用之可能，有使用帳戶之必要者，不自行申
        辦帳戶使用，竟以提供金錢方式誘使他人交付個人申辦
        帳戶、提款卡、密碼資料，其已心生存疑，雖經詢問，
        但對方未明確回覆，而為取得高額報酬，仍枉顧個人申
        辦帳戶被利用為犯罪工具之危險，而任意提供予不明之
        人，任由詐欺集團掌控使用該帳戶，對於詐欺犯罪不法
        構成要件之實現，雖非有意使其發生，然此項結果之發
        生，顯不違背被告之本意，其容任之心態，即屬不確定
        故意甚明。
 　（3）又金融帳戶乃個人理財工具，依我國現狀，申設金融帳
        戶並無任何特殊限制，且可於不同之金融機構申請多數
        帳戶使用，是依一般人之社會通念，若見他人不以自己
        名義申請帳戶，反而收購或借用別人之金融帳戶以供使
        用，並要求提供金融卡及告知密碼，則提供金融帳戶者
        主觀上如認識該帳戶可能作為對方收受、提領特定犯罪
        所得使用，對方提領後會產生遮斷金流以逃避國家追訴
        、處罰之效果，仍基於幫助之犯意，而提供該帳戶之金
        融卡及密碼，以利洗錢實行，仍可成立一般洗錢罪之幫
        助犯（最高法院108年度台上字第3101號判決意旨參照
        ）。被告提供其所申辦之郵局帳戶及提款卡、密碼予不
        明之人後，即由詐欺集團掌控持之向附表編號1、2所示
        被害人甲○○、丙○○2人施用詐術詐取財物，而犯詐欺取
        財之特定犯罪，被告之帳戶作為詐騙被害人甲○○、丙○○
        2人匯入款項之人頭帳戶，足以製造金流斷點，掩飾、
        隱匿上開犯罪所得之去向，藉此逃避司法追訴、處罰，
        於正犯應成立一般洗錢罪。被告對於提供上開金融機構
        帳戶提款卡及密碼，可能被利用為詐欺取財之犯罪工具
        ，顯有所預見，其主觀上並知悉提款卡功能即在提領帳
        戶內金錢，對於其帳戶可能作為對方收受、提領特定犯
        罪所得，藉由被告名義之人頭帳戶製造金流斷點，規避
        司法偵查，當同可預見。從而，被告將其所申辦之郵局
        帳戶存簿、提款卡及密碼交付予不明之人，容任他人持
        以收受、提領特定犯罪所得使用，藉由被告名義之郵局
        帳戶掩飾、隱匿犯罪所得之去向，自已該當刑法第30條
        第1項前段、洗錢防制法第14條第1項之幫助洗錢罪。
 　3、綜上，依卷內事證，雖無證據證明被告事前完全明知或可
      得而知其交個人申辦郵局存簿、提款卡、密碼等資料後，
      會以何方式遂行犯罪行為，惟被告交付之郵局帳戶資料有
      可能供詐欺集團利用作為犯罪工具，當為被告所能預見，
      且其發生顯然並不違反被告之本意甚明，被告前開所辯被
      告主觀上並無認知幫助詐欺、洗錢犯行，亦無此意欲云云
      ，顯為臨訟卸責之詞，不足採信。本件事證明確，被告所
      犯幫助詐欺取財、幫助洗錢犯行事證明確，應依法論處。
二、論罪：　
（一）按幫助犯之成立，主觀上行為人須有幫助故意，客觀上須
      有幫助行為，亦即刑法上之幫助犯，係對於犯罪與正犯有
      共同之認識，而以幫助之意思，對於正犯資以助力，而未
      參與實施犯罪之行為者而言（最高法院84年度台上字第64
      75號、88年度台上字第1270號判決意旨參照）。查被告基
      於幫助詐欺取財、洗錢之不確定故意，將其個人申辦郵局
      帳戶存簿、提款卡及密碼提供予不明之人，並由詐欺集團
      取得掌控，並持之作為詐騙被害人收受、提領或轉匯詐騙
      款項，製造金流斷點之工具，被告所為顯僅為幫助犯罪之
      不確定故意，而為詐欺取財、一般洗錢罪構成要件以外之
      行為。是核被告所為，係犯刑法第30條第1項前段、第339
      條第1項、洗錢防制法第14條第1項之幫助詐欺取財罪及幫
      助洗錢罪。
（二）移送併辦部分：
　　　臺灣臺北地方檢察署檢察官移送併辦審理告訴人丙○○遭詐
      欺、洗錢之犯罪事實部分（111年度偵字第15380號），核
      與原起訴且經本院論罪科刑部分（即告訴人甲○○遭詐欺、
      洗錢之犯罪事實），均係被告提供其申辦郵局帳戶、提款
      卡、密碼等幫助詐欺集團詐取財物及洗錢行為所致，具有
      想像競合犯之裁判上一罪關係，自為起訴效力所及，本院
      自應併為審究。
（三）想像競合犯：
　　　被告以單一提供郵局帳戶資料之幫助行為，幫助詐欺集團
      向附表編號1、2所示之被害人2人詐取財物，為想像競合
      犯，應從一重處斷；又所犯幫助詐欺取財罪與幫助一般洗
      錢罪間，亦為想像競合犯，應從一重以幫助一般洗錢罪處
      斷。　　
（四）刑之減輕事由：
   1、刑法第19條第2項規定適用之說明：　
 　（1）按行為時因精神障礙或其他心智缺陷，致其辨識行為違
        法或依其辨識而行為之能力，顯著減低者，得減輕其刑
        ，刑法第19條第2項定有明文。
　 （2）被告前於92年11月8日經鑑定，認有第1類【06.2】（00
        00000）障礙，等級為中度，而核發身心障礙證明（ICD
        診斷患06），有被告提出中華民國身心障礙證明附卷可
        按，經本院函請醫療財團法人徐元智先生醫藥基金會亞
        東紀念醫院就「被告為本件行為時之精神、心智狀態進
        行鑑定」，經該院就被告進行精神狀態檢查、心理衡鑑
        等，就被告認知功能評估為中度障礙，進行心裡衡鑑顯
        示被告整體智能落於輕度智能障礙程度，整體而言，被
        告語言表達能力不佳，無法理解複雜之概念，類推、舉
        一反三的能力不足，雖過去有數次錯誤參與詐騙活動經
        驗，但只要詐騙集團換一個手法，被告就會受到金錢誘
        惑而好奇接洽，無法類化過去經驗，僅能模糊覺得事情
        不對勁，因此會先行截圖，自我安慰很多人都有配合，
        心存僥倖應該不會有事。就本件詐欺案件被告提供其個
        人申辦帳戶存簿、提款卡之思慮與決策過程而言，鑑定
        人認為被告於本件行為時因其智能障礙、思考較為侷限
        與簡單而使其辨識其行為為違法之能力有明顯缺損等語
        甚明，有該院111年9月1日亞精神字第1110901012號函
        附精神鑑定報告書在卷可按（本院卷第65至73頁），而
        上揭鑑定書係由精神科專科醫師，參酌被告口述生活史
        、病史、病歷、本院檢附被告本件犯行之卷證資料，佐
        以電訪被告之兄訪問，並透過精神狀態檢查、心理衡鑑
        評估後，本於專業知識與臨床經驗綜合判斷所得之結論
        ，無論鑑定人資格、鑑定方法、論理過程，自形式及實
        質面而言，均無瑕疵，故上開鑑定結論係屬可採，被告
        於行為時確有智能障礙之心智缺陷。
 　（3）並觀被告於偵查中稱其交付個人申辦郵局帳戶存簿、提
        款卡及密碼等資料，係因對方表示不用工作，僅提供帳
        戶即可賺錢，每月有1500元之報酬，6個月結算1次，可
        以賺到3萬元，至於該不明之人為何要求提供他人申辦
        帳戶、提款卡，目的用無為何，被告則表示有詢問對方
        ，但對方並未說明，僅保證不會拿去做壞事，對方雖有
        要求提供身分證，但為被告拒絕，僅提供健保卡等節，
        業據被告陳述在卷，可徵被告主觀上足以認知帳戶存簿
        、提款卡之功能與用途，並質疑為何不用工作，就可以
        賺錢，但仍因受不明之人承諾如配合提供交付帳戶資料
        將給予3萬元之高額報酬，一般人均得以明確認知此為
        詐欺集團收集人頭帳戶之行徑，但被告竟仍聯繫並依照
        指示辦理寄出存摺、提款卡，及告知密碼，其對行為違
        法之辨識顯然異於常人，輔以如前述之被告認知功能評
        估，就語文理解、知覺推理、工作記憶、處理速度等評
        估（全智商量表＝42）被告為中度障礙，是以被告為本
        件行為時辨識其行為違法，及依其辨識而行為之能力顯
        均低於一般正常人，堪以認定。
 　（4）據上，被告因認知功能為中度智能障礙之心智缺陷影響
        其辨識行為違法，及依其辨識而行為之能力較常人顯著
        減低，核與刑法第19條第2項規定之情相符，爰依該規
        定減輕其刑。
 　2、幫助犯減輕其刑：
　　　被告基於幫助洗錢之不確定故意，為一般洗錢罪構成要件
      以外之行為，為幫助犯，依刑法第30條第2項規定，減輕
      其刑。　　　　　　　　　
   3、被告有上開減輕事由，依刑法第70條之規定，遞減輕其刑
      。   　　　　
三、量刑：
　　爰以行為人責任為基礎，審酌被告將其申辦郵局帳戶存摺、
    提款卡及密碼等資料均依「王暐婷」指示寄交、傳送密碼，
    以供其所屬詐欺集團成員使用，幫助他人掩飾、隱匿不法所
    得，且助長詐欺犯罪風氣，造成告訴人受有財產損害，犯後
    否認犯行，兼衡被告所為本件犯行之犯罪動機、目的、手段
    及被告行為時之身心狀態，暨被告所陳之智識程度、家庭經
    濟、生活狀況，及到庭告訴人對本案意見等一切情狀，量處
    如主文所示之刑，並就罰金部分，諭知易服勞役之折算標準
    。
四、附條件緩刑諭知之說明：
（一）查被告前於106年間因犯詐欺取財罪，經本院於107年4月1
      2日以107年審簡字第290號判決處有期徒刑2月，緩刑2年
      ，緩刑期間付保護管束確定，緩刑期滿未經撤銷，其刑之
      宣告施其效力等情，有臺灣高等法院被告前案紀錄表附卷
      可按（本院卷第129至130頁），被告犯後雖否認犯行，亦
      未與告訴人達成和解或調解賠償告訴人所受損害，然據前
      開精神鑑定報告記載可知，被告認知功能評估為中度障礙
      ，心理衡鑑其整體智能落於輕度智能障礙程度，且其語言
      表達能力不佳，無法理解複雜概念、類推、舉一反三等能
      力均有不足，且其辨識、判斷行為違法之能力亦顯低於一
      般人，並易受金錢誘惑而為不法行為，而罹刑典，犯後因
      執著其不知情而否認犯行，與其任其入監執行而模仿、學
      習惡習，不如善用附條件緩刑諭知之制度，協助、提昇被
      告認知法律，具有一定判斷能力，抵抗誘惑，始得減少被
      告未來再觸法之風險，上開鑑定被告亦記載建議被告需接
      受法律教育與訓練，協助其瞭解行為後果的嚴重性，增進
      抵抗詐騙、誘惑之能力，有上開鑑定報告在卷可憑（本院
      卷第73頁），本院綜核上開各情，認對被告所宣告之刑，
      以暫不執行為適當，爰依刑法第74條第1項第1款規定，併
      予諭知緩刑3年，並斟酌被告上開因智能障礙以致影響判
      斷能力而為本件犯行，為避免日後再犯之可能，實有科予
      被告一定負擔之必要，爰依刑法第74條第2項第8款規定，
      諭知被告應於本判決確定之日起2年內，應接受10場次之
      法治教育課程，併依刑法第93條第1項第2款之規定，諭知
      於緩刑期間付保護管束。
（二）被告如有違反上開所定負擔且情節重大者，依刑法第75條
      之1第1項第4款規定，其緩刑之宣告仍得由檢察官聲請撤
      銷，併此敘明。　　
五、不諭知沒收之說明：
　　被告否認因本件行為獲有報酬，並查卷內證據，亦無證據可
    認被告交付個人申辦帳戶存簿、提款卡、密碼資料而獲有報
    酬，或保有任何犯罪所得，故不另對被告諭知犯罪所得諭知
    沒收或追徵。
據上論斷，應依刑事訴訟法第299條第1項前段，判決如主文。
本案經檢察官楊思恬提起公訴、移送併辦，檢察官楊舒雯、李明
哲到庭執行職務。
中　　華　　民　　國　　111 　年　　11　　月　　22　　日
              刑事第二十一庭審判長  法　官  程克琳
　　　　　　　                      法　官　王星富
　　　　　　　　        　　　　　　法　官　劉俊源
上正本證明與原本無異。 
如不服本判決應於收受送達後20日內向本院提出上訴書狀，並應
敘述具體理由；其未敘述上訴理由者，應於上訴期間屆滿後20日
內向本院補提理由書（均須按他造當事人之人數附繕本）「切勿
逕送上級法院」。告訴人或被害人如對於本判決不服者，應具備
理由請求檢察官上訴，其上訴期間之計算係以檢察官收受判決正
本之日期為準。 因疫情而遲誤不變期間，得向法院聲請回復原
狀。
　　　　　　　　　　　　　　        書記官  林志忠
中　　華　　民　　國　　111 　年　　11　　月　　23　　日
附錄本件論罪科刑法條
洗錢防制法第2條：
本法所稱洗錢，指下列行為：
一、意圖掩飾或隱匿特定犯罪所得來源，或使他人逃避刑事追訴
    ，而移轉或變更特定犯罪所得。
二、掩飾或隱匿特定犯罪所得之本質、來源、去向、所在、所有
    權、處分權或其他權益者。
三、收受、持有或使用他人之特定犯罪所得。
洗錢防制法第14條：
有第二條各款所列洗錢行為者，處7年以下有期徒刑，併科新臺
幣5百萬元以下罰金。
前項之未遂犯罰之。
前二項情形，不得科以超過其特定犯罪所定最重本刑之刑。
刑法第30條：
幫助他人實行犯罪行為者，為幫助犯。雖他人不知幫助之情者，
亦同。
幫助犯之處罰，得按正犯之刑減輕之。
刑法第339條：
意圖為自己或第三人不法之所有，以詐術使人將本人或第三人之
物交付者，處5年以下有期徒刑、拘役或科或併科50萬元以下罰
金。
以前項方法得財產上不法之利益或使第三人得之者，亦同。
前二項之未遂犯罰之。
附表：
編號 告訴人 詐欺集團詐欺行為 被害人匯款時間、金額 （新臺幣） 詐欺集團車手提領洗錢情形         證據及出處 1  甲○○ 詐欺集團於111年1月14日21時30分許至15日0時許間，以電話聯繫，佯裝為東森購物客服、中國信託銀行客服主管等人員，訛稱系統遭駭客入侵導致重複扣款，需身分驗證、操作網路銀行取消云云，致陷於錯誤，依指示操作網路銀行，而於右列時間將個人帳戶內右列金額款項匯入李顧豪申辦之郵局帳號000-00000000000000號之帳戶內。 111年1月15日 0時14分許，網路轉帳 4萬1237元 111年1月15日 1時34分、35分、36分、37分持李顧豪寄交提款卡、密碼，利用自動櫃員機跨行提領2萬元（5次）、1000元而領出，製造金流斷點，掩飾、隱匿犯罪所得、去向。   ①告訴人甲○○於警詢時之指訴（第10720號偵查卷第49至52頁） ②告訴人甲○○提出電話查證通報紀錄、台灣大哥大受話通話明細單（詐欺集團來電紀錄）、日盛國際商業銀行歷史交易表（同上卷第53、65、73頁） ③被告申辦郵局帳戶客戶歷史交易清單（同上卷第33頁） ④內政部警政署反詐騙諮詢專線紀錄表、新北市政府警察局中和分局中和派出所受理詐騙帳戶通報警示簡便格式表、金融機構聯防機制通報單（同上卷第75、85、87頁） 2 併案審理 丙○○ 詐欺集團於111年1月14日21時53分許至15日零時27分許間，以電話聯繫，佯裝為東森購物客服人員、國泰世華銀行人員，訛稱系統遭駭客入侵導致重複扣款，需依指示取消，致陷於錯誤，依指示操作自動櫃員機，於右列時間將帳戶內款項匯入被告申辦之郵局帳號000-00000000000000號之帳戶內 111年1月15日0時19分、27分許先後匯款2萬9987元 2萬9985元  ①告訴人丙○○於警詢時之指訴（第15380號偵查卷第15至19頁） ②告訴人丙○○提出中國信託銀行、台新銀行自動櫃員機交易明細表（同上卷第21頁） ③被告申辦郵局帳戶客戶歷史交易清單（同上卷第29頁） ④內政部警政署反詐騙諮詢專線紀錄表、新北市政府警察局蘆洲分局延平派出所受理詐騙帳戶通報警示簡便格式表、金融機構聯防機制通報單（同上卷第37、39、41頁）